臺灣高等法院臺南分院刑事判決　　　100年度交上易字第595號
上　訴　人
即　被　告　陳雅莉
輔　佐　人　施光輝
上列上訴人因過失傷害案件，不服臺灣嘉義地方法院100年度交
易字第181號中華民國100年9月6日第一審判決（起訴案號：臺灣
嘉義地方法院檢察署100年度偵字第3499號），提起上訴，本院
判決如下：
    主  文
原判決撤銷。
陳雅莉因過失傷害人，處拘役伍拾日，如易科罰金以新臺幣壹仟
元折算壹日。
    事  實
一、陳雅莉於民國100年1月30日下午5時16分許，駕駛牌照號碼
    CY－6521號自用小客車，沿未劃分車道之嘉義縣鹿草鄉○○
    村○○道路由南往北方向行駛，途經該產業道路與另條劃有
    「雙向自行車專用道」及「未劃分車道之車道」產業道路之
    無號誌交岔路口，本應注意汽車行至無號誌交岔路口，少線
    道車應暫停讓多線道先行，且依當時晴天日間自然光線、柏
    油路面乾燥無缺陷、無障礙物視距良好等狀況，並無不能注
    意之情形，其於應注意且能夠注意下，竟疏於注意交岔路口
    之車輛動態，禮讓多線道車先行，貿然進入交岔路口。適有
    林龍慧（起訴書誤載為林龍惠）騎乘牌照號碼MAN－402號普
    通重型機車，沿上開自行車專用道由西往東方向行駛至同一
    交岔路口，本應注意車輛行至無號誌交岔路口，應減速慢行
    ，作隨時停車之準備，且依當時相同狀況，並無不能注意之
    情形，其於應注意且能夠注意下，竟疏未注意交岔路口車輛
    動態並減速慢行，貿然進入交岔路口。雙方上揭過失下，陳
    雅莉所駕自用小客車之左側車門遂與林龍慧所騎機車之車首
    ，在該交岔路口內發生碰撞，致林龍慧人車倒地，受有右股
    骨骨折及右第二肋骨骨折之傷害。陳雅莉於本件事故發生後
    ，在有犯罪職權之機關或公務員發覺犯人前，即向到場處理
    之嘉義縣警察局水上分局警員羅振明坦承駕車肇事，自首接
    受裁判。
二、案經林龍慧訴由嘉義縣警察局水上分局報告臺灣嘉義地方法
    院檢察署檢察官偵查起訴。
    理  由
一、按「被告以外之人於審判外之言詞或書面陳述，除法律有規
    定者外，不得作為證據。」；「被告以外之人於審判外之陳
    述，雖不符前四條之規定，而經當事人於審判程序同意作為
    證據，法院審酌該言詞陳述或書面陳述作成時之情況，認為
    適當者，亦得為證據。當事人、代理人或辯護人於法院調查
    證據時，知有第159條第1項不得為證據之情形，而未於言詞
    辯論終結前聲明異議者，視為有前項之同意。」刑事訴訟法
    第159條第項、第159條之5定有明文。本件被告陳雅莉未於
    言詞辯論終結前對於卷附警詢調查筆錄、現場圖、調查報告
    表、自首調查報告、診斷證明書等傳聞證據之證據能力聲明
    異議，本院審酌，雖被告否認有何犯行，惟對車禍事故之時
    間、地點、人物、方向、車損、道路設計、受傷結果等並無
    爭執，除筆錄外之傳聞證據，係公務員職務上或從事業務之
    人業務上所製作之紀錄或證明文書，亦查無顯不可信之狀況
    ，採納上開傳聞證據，無礙被告訴訟上對質詰問權利，因認
    符合刑事訴訟法第159條之5之傳聞例外，具備證據能力。
二、訊據被告固不否認於犯罪事實欄所記載時、地駕車與告訴人
    林龍慧發生車禍，告訴人因此受有傷害，惟矢口否認有何過
    失，辯稱：其車行至交岔路口前，確認左右無來車後，方駛
    入交岔路口，車禍原因應係告訴人騎乘機車速度過快，被告
    係遭到撞擊之一方，自無過失云云。經查：被告所駕自用小
    客車與告訴人所騎機車於無號誌交岔路口發生碰撞車禍之事
    實，除為被告所不諱言外，業據告訴人指訴歷歷，並有道路
    交通事故現場圖、道路交通事故調查報告表、交通事故照片
    等在卷可稽（警卷第8頁至第10頁、第12頁至第17頁）。而
    告訴人因本件車禍受有右股骨骨折、右第二肋骨骨折等傷害
    ，車禍當日即入院治療，次日即1月31日施行鋼釘固定手術
    ，2月4日出院，1個月內宜有專人照顧，3個月內不宜負重工
    作，復有卷附之長庚醫療財團法人嘉義長庚紀念醫院100年3
    月14日診斷證明書得查（警卷第7頁）。
三、雖被告以前開情詞置辯，惟按汽車行至無號誌交岔路口，支
    線道車應暫停讓幹線道車先行，未設標誌、標線或號誌劃分
    幹、支線道者，少線道車應暫停讓多線道先行，道路交通安
    全規則第102條第1項第2款定有明文。被告駕駛車輛，本應
    注意上開規定，以維道路交通安全。查本件車禍地點係屬無
    號誌交岔路口，未有劃分幹、支線道之標誌、標線或號誌，
    被告行車方向之產業道路未劃分車道，全寬約5公尺，相對
    於此，告訴人行車方向之產業道路，除寬約5點6公尺之未劃
    分車道之車道外，南側鄰接設有全寬約2點6公尺之雙向自行
    車專用道（單向寬約1點3公尺），被告車行進入交岔路口前
    之地面上設有「慢」字之標字，路旁復設有注意自行車之正
    三角形警告標誌等情，均有前開道路交通事故現場圖、道路
    交通事故調查報告表、交通事故照片得考。本件車禍事故發
    生之交岔路口既屬未劃分幹、支線道之無號誌交岔路口，被
    告所行產業道路未劃分車道，告訴人所行則劃有自行車專用
    道、一般車輛車道，被告線道係屬少線道，告訴人線道為多
    線道。又被告進入交岔路口前之路段設有標字及標誌提醒駕
    駛人注意交岔路口動態，業已警示被告特別注意交岔路口。
    在雙方車道數、寬度具有明顯差異下，被告又經提示應注意
    自行車專用道來車並且慢行，被告對於自己係少線道車，不
    能諉為不知。且依當時晴天日間自然光線、柏油路面乾燥無
    缺陷、無障礙物視距良好等狀況，並無不能注意之情形，亦
    有前開道路交通事故現場圖、道路交通事故調查報告表、交
    通事故照片可參。被告本應注意少線道車須禮讓多線道先行
    ，竟於應注意且能夠注意下，疏於注意交岔路口之車輛動態
    ，禮讓多線道車之告訴人先行，貿然進入交岔路口，就本件
    車禍之發生具有過失，至為灼然，所辯顯不可採。
四、復按行經無號誌之交岔路口應減速慢行，作隨時停車之準備
    ，道路交通安全規則第93條第1項第2款亦有明文。告訴人騎
    乘機車，本應注意該等規定，以維道路交通安全。而依當時
    相同狀況，復無不能注意之情事。告訴人騎乘機車至無號誌
    交岔路口，本應注意減速慢行，作隨時停車之準備，其於應
    注意且能夠注意下，疏於注意交岔路口車輛動態，貿然駛入
    ，對於車禍之發生，亦有過失可言。告訴人雖違規行駛自行
    車專用道，但查，依道路交通事故現場圖及交通事故照片所
    示，本件事故發生後，被告車輛係靜止在交岔路口北側出口
    處，幾近通過交岔路口，而一般車禍發生，除非有意隱匿事
    實，雙方莫不保持現場原狀，以此作為前題，則告訴人縱使
    未沿自行車專用道，而係沿正常道路前進，行經該交岔路口
    時亦會撞擊已橫過交岔路口之被告車輛，有無行駛自行車專
    用道均無礙車禍之發生，則告訴人此項違規難認與本件車禍
    存有因果關係。
五、被告與告訴人就本件車禍發生，均有過失，依雙方路權歸屬
    ，被告本應禮讓告訴人，被告就本件車禍應負主要過失，告
    訴人僅為次要因素。而本件經送請臺灣省嘉雲區車輛行車事
    故鑑定委員會鑑定，亦為：「陳雅莉駕駛自小客車，行經無
    號誌交岔路口，少線道車未暫停讓多線道車先行，為肇事主
    因；林龍慧駕駛重機車，行經無號誌交岔路口，未減速慢行
    ，作隨時停車之準備，為肇事次因。」等相同之認定（雖鑑
    定結果另有告訴人「駕駛重機車違規行駛自行車道」等語，
    惟鑑定分析中業已說明「若林機車未違規行駛自行車專用道
    ，改行駛5點6公尺寬之道路，其右側車身應仍然會與陳車之
    車頭前方碰撞肇事，因此林機車違規行駛自行車專用道，屬
    違規行為」，已排除該項違規與車禍之因果關係，則鑑定結
    果內上開用語，應屬贅詞），有該會100年6月27日嘉雲鑑00
    00000字第1005802191號函暨鑑定意見書在卷足憑（偵查卷
    第6頁至第7頁反面）。經本院再送臺灣省車輛行車事故覆議
    鑑定委員會覆議，結論仍照臺灣省嘉雲區車輛行車事故鑑定
    委員會之鑑定意見，此亦有該委員會100年11月28日覆議字
    第1006204903號函可憑，而被告既有過失，縱本件車禍係因
    告訴人過失所併合肇致，被告仍不得解免其責。被告對於本
    件車禍具有過失，本件車禍又導致告訴人受有傷害結果，則
    被告之過失與告訴人之傷害結果間顯具有相當因果關係。綜
    上所述，本件事證明確，被告犯行堪以認定。
六、是核被告所為，係犯刑法第284條第1項前段之過失傷害罪。
    被告於有犯罪職權之機關或公務員發覺犯人前，即向到場處
    理之嘉義縣警察局水上分局警員羅振明警員坦承駕車肇事，
    有卷附自首調查報告表可依（警卷第21頁），其自首接受裁
    判，應依刑法第62條前段減輕其刑。
七、原審為被告論罪科刑之判決，固非無見，惟查本件車禍被告
    雖負主要過失，惟告訴人為肇事次因，亦有過失，且被告已
    有自首，告訴人所受之傷勢並非不能痊癒等情狀，認原審量
    處有期徒刑4月，稍嫌過重，被告上訴意旨，以渠等無過失
    ，應受無罪之判決云云，指摘原判決不當，雖為無理由，惟
    原判決既有可議之處，自應予以撤銷改判，爰審酌：被告駕
    駛自用小客車，行經交岔路口，未注意自己係少線道車，本
    應禮讓告訴人之機車，貿然駛入之過失；告訴人所受之傷害
    ，因本件車禍受有右股骨骨折及右第二肋骨骨折之傷害，經
    住院施行鋼釘固定手術並出院後，一個月內宜有專人照顧，
    三個月內不宜負重工作；被告已婚，育有三名子女，分別為
    國一、小五、小四，家中經濟由先生負擔，自己父母健在，
    平日必須照顧公婆，從事家管之生活狀況；高職畢業之智識
    程度；未有任何前科之品行；因與告訴人就賠償金額無法談
    攏，迄今仍未與告訴人達成和解之態度等犯罪一切情狀，量
    處如主文所示之刑，並諭知易科罰金之折算標準，以示懲儆
    。
據上論結，應依刑事訴訟法第369條第1項前段、第364條、第299
條第1項前段、刑法第284條第1項前段、第62條前段、第41條第1
項前段，刑法施行法第1條之1第1項、第2項前段，判決如主文。
本案經檢察官吳忠賢到庭執行職務。
中    華    民    國   100    年    12    月    30    日
                  刑事第五庭    審判長法  官  楊明章
                                      法  官  黃國永
                                      法  官  趙文淵
以上正本證明與原本無異。
不得上訴。
                                      書記官  呂宬樂
中    華    民    國   100    年    12    月    30    日
附錄本判決論罪科刑法條：
中華民國刑法第284條第1項（過失傷害罪）
因過失傷害人者，處6月以下有期徒刑、拘役或5百元以下罰金，
致重傷者，處1年以下有期徒刑、拘役或5百元以下罰金。